臺灣高等法院刑事判決
                                   108年度上易字第2140號
上  訴  人  臺灣臺北地方檢察署檢察官
被      告  黃文彥


上列上訴人因被告賭博案件，不服臺灣臺北地方法院108 年度易
字第626號，中華民國108年9 月11日第一審判決（起訴案號：臺
灣臺北地方檢察署108年度偵字第10112號），提起上訴，本院判
決如下：
    主  文
上訴駁回。
    理  由
一、本件檢察官聲請簡易判決處刑意旨略以：被告黃文彥於民國
    107年7、8月間，基於賭博之犯意，在新北市○○區○○路0段00
    號住處，持行動電話連結網際網路，連接賭博網站「九州娛
    樂城」，申請會員帳號及密碼，以拉霸、吃角子老虎等遊戲
    進行賭博，並以其所有之中國信託商業銀行帳號0000000000
    00號帳戶作為與該賭博網站之賭博款項結算帳戶。嗣經警查
    得該賭博網站所使用之第一商業銀行帳號00000000000號出
    入金帳戶，始查悉上情。因認被告涉犯刑法第266條第1項之
    賭博罪嫌。
二、公訴意旨認為被告涉犯賭博罪嫌，無非是以被告於警詢及偵
    訊中之供述、中國信託商業銀行、第一商業銀行帳戶客戶基
    本資料、交易明細表、賭博網站「九州娛樂城」之相關網頁
    資料為其主要論據。檢察官上訴意旨則以：本案被告所涉足
    之九州娛樂城網站，只要依網站之規定提出申請均可免費加
    入成為會員，可以進入網站下注賭博，進出網站自由，毫無
    其他限制或管控，與一般私人經營賭場，可能要透過關係介
    紹或一定財力、身分背景才能加入之較為封閉之社交圈大為
    不同，此類網站係對於一般社會大眾公然散布廣告及召募會
    員的公開網站。任何登入該網頁閱覽者，顯可輕易查悉此為
    提供博奕遊戲之平台，並藉由自己加入該網站參與賭博活動
    之過程，認知其他不特定人同樣可透過此方式在該網站中從
    事賭博遊戲，即認知該空間除可作為其自己與網站架設經營
    者對話、簽注、參與賭局之場所外，亦可由其他不特定大眾
    與網站架設經營者以同樣方式表達簽賭訊息，為多向性之交
    流，乃公眾得出入之場所，而非封閉、隱密、單向性僅供其
    自己與網站架設者對話、接觸之場所。本案被告向「九州娛
    樂城」下注賭博，應構成賭博罪，原審所為之認事用法顯有
    違誤等語。
三、按犯罪事實應依證據認定之，無證據不得認定犯罪事實。又
    不能證明被告犯罪者，應諭知無罪之判決，刑事訴訟法第15
    4條第2項、第301條第1項分別定有明文。本件被告經合法傳
    喚並未到庭，被告雖對於上開事實於原審審理時，坦承不諱
    （見原審卷第65頁）。惟按，刑法第1條規定：「行為之處
    罰，以行為時之法律有明文規定者為限。拘束人身自由之保
    安處分，亦同。」為罪刑法定主義，而刑法罪刑法定主義禁
    止類推解釋之精神，在保障人民之自由及權利，限制國家權
    力之濫用，使人民不受法無處罰明文之刑罰制裁，且不因執
    法者以一己之念任意解釋法律，而受不測之損害。惟擴張解
    釋則為罪刑法定主義所不禁止，乃屬正當之解釋方法。擴張
    解釋係因法律規定文義過狹，不足表示立法真意，因而擴張
    法文之意義，以期正確適用。此擴張須在文義可能之範圍內
    ，即須在文義「預測可能性」的射程內，若內涵相同，或為
    內涵所能涵蓋，並不違背立法目的，始可為擴張解釋。關於
    賭博行為，刑法第266條第1項規定：「在公共場所或公眾得
    出入之場所賭博財物者，處一千元以下罰金。但以供人暫時
    娛樂之物為賭者，不在此限。」為普通賭博罪。第268 條規
    定：「意圖營利，供給賭博場所或聚眾賭博者，處三年以下
    有期徒刑，得併科三千元以下罰金。」為圖利賭博罪或聚眾
    賭博罪。上開罰金部分，依刑法施行法第1條之1規定，其單
    位為新臺幣，並提高為30倍。而社會秩序維護法第84條規定
    ：「於非公共場所或非公眾得出入之職業賭博場所，賭博財
    物者，處新臺幣九千元以下罰鍰。」則為對賭博行為不合於
    刑法賭博罪之行政處罰規定。以上三種處罰賭博行為之規定
    ，其情形並不相同。刑法第266條第1項之普通賭博罪，係以
    在公共場所或公眾得出入之場所賭博財物為其成立要件。而
    社會秩序維護法第84條所定之賭博行為，則不以在公共場所
    或公眾得出入之場所為之為要件。至刑法第268 條之圖利賭
    博罪或聚眾賭博罪，亦不以在公共場所或公眾得出入之場所
    為之為要件。依上開規定，在非公共場所或非公眾得出入之
    場所賭博財物，並不構成刑法第266條第1項之賭博罪。所謂
    之「賭博場所」，只要有一定之所在可供人賭博財物即可，
    非謂須有可供人前往之一定空間之場地始足為之。以現今科
    技之精進，電話、傳真、網路均可為傳達賭博訊息之工具。
    電腦網路係可供公共資訊傳輸園地，雖其為虛擬空間，然既
    可供不特定之多數人於該虛擬之空間為彼此相關聯之行為，
    而藉電腦主機、相關設備達成其傳輸之功能，在性質上並非
    純屬思想之概念空間，亦非物理上絕對不存在之事物，在電
    腦網站開設投注簽賭網站，供不特定人藉由網際網路連線登
    入下注賭博財物，該網站仍屬賭博場所。透過通訊或電子設
    備簽注賭博財物，與親自到場賭博財物，僅係行為方式之差
    異而已，並不影響其在一定場所為賭博犯罪行為之認定。惟
    如前所述，刑法第266條第1項之普通賭博罪在成立上，係以
    「在公共場所或公眾得出入之場所」作為要件。所謂「公共
    場所」，係指特定多數人或不特定之人得以出入、集合之場
    所；所謂「公眾得出入場所」，係指非屬公共場所，而特定
    多數人或不特定之人於一定時段得進出之場所。是網際網路
    通訊賭博行為，究應論以刑法第266條第1項之普通賭博罪，
    抑應依社會秩序維護法第84條處罰，則以個案事實之認定是
    否符合於「公共場所」或「公眾得出入之場所」賭博財物之
    要件而定。於電腦網路賭博而個人經由私下設定特定之密碼
    帳號，與電腦連線上線至該網站，其賭博活動及內容具有一
    定封閉性，僅為對向參與賭博之人私下聯繫，其他民眾無從
    知悉其等對賭之事，對於其他人而言，形同一個封閉、隱密
    之空間，在正常情況下，以此種方式交換之訊息具有隱私性
    ，故利用上開方式向他人下注，因該簽注內容或活動並非他
    人可得知悉，尚不具公開性，即難認係在「公共場所」或「
    公眾得出入之場所」賭博，不能論以刑法第266條第1項之賭
    博罪，惟如合於社會秩序維護法第84條規定之要件，則依該
    法予以處罰。對此因科技之精進新興賭博之行為，如認其可
    責性不亞於刑法第266條第1項之普通賭博罪，於刑事政策上
    認有依刑法處罰之必要，則應循立法途徑修法明定，以杜爭
    議，並符罪刑法定之原則（最高法院107年度台非字第174號
    判決意旨參照）。
四、本件被告於107年7、8 月間，分別以智慧型手機或電腦設備
    連接網際網路，取得賭博網站「九州娛樂城」之帳號、密碼
    ，透過其用以匯款之中國信託商業銀行帳號000000000000號
    帳戶，將賭金匯至賭博網站「九州娛樂城」所提供之第一商
    業銀行帳號00000000000 號帳戶內，並登入該賭博網站，在
    該賭博網站賭玩拉霸或吃角子老虎，彩金則依該賭博網站所
    設定賠率計算，如賭贏，可依簽注金額獲取彩金，並將彩金
    匯入被告所提供之中國信託商業銀行帳號000000000000帳戶
    ，如賭輸，則所下注之金額全歸該賭博網站經營者所有等事
    實，業據被告於偵查、原審準備程序及審理中供承不諱（見
    臺灣宜蘭地方檢察署108年度偵字第377號卷【下稱偵字第37
    7號】第47頁及其反面、臺灣臺北地方檢察署108年度偵字第
    10112號卷【下稱偵字第10112號卷】第9頁反面、原審108年
    度易字第626號卷【下稱原審卷】第34至36頁、第64頁），
    復有中國信託商業銀行股份有限公司107年9月4日中信銀字
    第107224839121333號函暨被告於該銀行之帳號00000000000
    0號帳戶之開戶資料資料及交易明細、第一商業銀行總行107
    年8月16日一總營集字第70735號函暨詹育權所有之帳號0000
    0000000 號帳戶之開戶資料及交易明細、賭博網站「九州娛
    樂城」之網頁翻拍照片等資料（見偵字第377 號卷第14頁至
    第22頁）在卷可參，此部分之事實，堪以認定。
五、被告是透過自己向賭博網站「九州娛樂城」所申請之帳號、
    密碼登入該賭博網站，並以拉霸、吃角子老虎等遊戲進行賭
    博，而該等遊戲基本上下注後，即由機器運作，方式如同玩
    水果盤，同樣的圖案就給多少分，過程中被告並不會看見其
    他玩家等情，為被告供承在卷（見原審卷第35頁至第36頁）
    ，顯見被告在賭博網站「九州娛樂城」所簽賭之遊戲種類係
    於一封閉、隱密之空間，不具公開性，其他民眾無從知悉其
    等對賭之事，縱卷附之賭博網站「九州娛樂城」網頁資料中
    設有「九州體育、九州真人、真人遊戲、電子遊戲、六合彩
    球」等欄位，然此僅係該賭博網站提供玩家進入各式遊戲項
    目把玩之連結，並非被告登入該賭博網站後下注之實際情形
    ，且被告於原審準備程序中供稱略以：我是玩電子遊戲中的
    3D遊戲館，點進去都是拉霸款式的遊戲，其他的遊戲其不清
    楚等語（見原審卷第35頁至第36頁），自難憑此認定被告實
    際下注時，其簽注內容或活動有使他人知悉之可能。況遍查
    卷內事證，亦無證據足資認定被告於該賭博網站下注時，他
    人可以其他方式知悉其對賭情事，或可以任何方式參與並相
    互賭博財物，而具公開性，故難認被告以上開方式在賭博網
    站「九州娛樂城」下注之行為，係在「公共場所或公眾得出
    入之場所」賭博財物，則依上所述，自與刑法第266條第1項
    前段賭博罪之構成要件有間。
六、本件賭博網站「九州娛樂城」乃是架設於網路虛擬空間，雖
    有實體電話供聯絡，然賭客與賭博網站之聯絡對話內容並非
    一般人能輕易得悉，尚不具公開性。至於該賭博網站所使用
    之銀行帳戶，雖是向實體銀行所申請使用，然該賭博網站對
    於賭客賭金之結算、清算，除可透過實體銀行臨櫃處理外，
    亦可透過網路銀行進行操作，而使用網路銀行須輸入金融帳
    戶申請人向實體銀行申請之帳號、密碼後方能進行網路上之
    轉帳、匯款，一般人亦無從知悉該金融帳戶申請人透過網路
    銀行所為之轉帳、匯款內容，且縱然見聞該銀行帳戶之交易
    明細，亦無從推斷該等交易必與賭博行為有關，而有引發或
    敗壞社會善良風氣之情事。是公訴及檢察官上訴意旨謂：該
    賭博網站上也有不特定隨時可增加的賭客，認被告仍屬在「
    公共場所或公眾得出入之場所」賭博財物等語，亦無可採。
    此外，公訴及檢察官上訴意旨並未指出被告於該賭博網站下
    注拉霸、吃角子老虎時，有其他人參與該遊戲而與被告共同
    賭博之情事。再者，依被告供稱可知其所玩的遊戲乃係透過
    機器運作，除其以外，過程中並未見其他玩家等情，亦難認
    被告於該賭博網站下注拉霸、吃角子老虎之舉，已使一般民
    眾輕易見聞，造成他人仿效跟進而有參與賭博，而符合刑法
    第266條第1項所規範之「在公眾場所或公眾得出入之場所賭
    博財物」之要件。
七、再關於刑法第266條第1項賭博罪之立法目的係考量賭博犯罪
    若在公共場合或公眾得出入之場所進行，民眾可輕易見聞，
    恐造成群眾仿效跟進而參與賭博，終至群眾均心存僥倖、圖
    不勞而獲，因之敗壞風氣，需加以處罰。是倘若賭博活動及
    內容具有一定封閉性，僅為對向參與賭博之人私下聯繫，一
    般民眾單憑外觀無從知悉其等對賭之事，非屬不特定多數人
    得以共見共聞，尚不具備前述敗壞社會善良風氣之危害性，
    即非公然賭博罪所欲處罰之範疇。透過電話或通訊軟體通訊
    ，係以電話、通訊軟體使用者個人與對向利用者個人間之傳
    遞訊息或對話方式，對於其他人而言，形同一個封閉、隱密
    之空間，在正常情況下，不會被他人聽聞，電話、通訊軟體
    兩頭間所交換之訊息具有社會可接受合理隱私性，可認定為
    非公開的隱私權利，故利用電話、通訊軟體通訊向他人下注
    ，因該簽注內容或活動並非他人可得知悉，尚不具公開性，
    難認如前所述刑法公然賭博罪所欲保護法益亦將受到侵害。
    是公訴及檢察官上訴意旨謂：以刑法第266條第1項之「公眾
    場所或公眾得出入之場所」，並不限於實體空間，虛擬空間
    亦算是場所的概念，且若網路空間有實體可以接觸之地點，
    再結合虛擬空間，仍可構成刑法第266條第1項之要件，而賭
    博網站「九州娛樂城」除有虛擬空間外，尚需要實體電話供
    聯絡、有實體的地方可輸入密碼、帳號，以及銀行之實體帳
    戶供清算、結算，故賭博網站「九州娛樂城」並不純然僅是
    虛擬空間，仍有相當程度與實體結合，方能完成賭博行為，
    且網站上也有不特定隨時可增加的賭客，被告所為仍屬在「
    公共場所或公眾得出入之場所」賭博財物等語，尚有誤會。
八、綜上所述，本件公訴及檢察官上訴意旨所憑之證據，僅足認
    被告有登入該賭博網站下注，並透過其所有之金融帳戶與該
    賭博網站所使用之金融帳戶進行賭金匯款、結算之事實，然
    尚不足以證明被告有構成刑法第266條第1項所定在「公共場
    所或公眾得出入之場所」賭博財物之構成要件犯行。再檢察
    官上訴意旨並未提出新證據，而僅係就法院對認定事實適用
    法律職權行使所為之指摘，上訴亦無理由。是原審判決同此
    旨趣，以被告所為尚與上開法條之構成要件有異，而認本件
    不能證明被告犯罪，而為被告為無罪之諭知，認事用法並無
    違誤，檢察官上訴意旨並無理由，自應予以駁回。
九、被告經合法傳喚無正當理由未到庭，爰不待其陳述逕為一造
    辯論判決。
據上論斷，應依刑事訴訟法第368條、第371條，判決如主文。
本案經檢察官楊舒雯提起公訴，檢察官趙維琦提起上訴，檢察官
許鈺茹到庭執行職務。
中　　華　　民　　國　 108　　年　　12　　月　　25　　日
                  刑事第十九庭  審判長法　官  曾淑華
                                      法　官  俞秀美
                                      法　官  陳文貴
以上正本證明與原本無異。
不得上訴。
                                      書記官  洪宛渝
中　　華　　民　　國　　108 　年　　12　　月　　25　　日